臺灣高雄地方法院民事判決　　　　　　　100年度訴字第655號
原　　　告　黃阿榜
訴訟代理人　任進福律師
複　代理人　郭泰煌律師
被　　　告　黃火丙
　　　　　　黃志榮
共　　　同　洪錫鵬律師
訴訟代理人
上列當事人間請求撤銷贈與事件，經本院於民國100 年7 月13日
言詞辯論終結，判決如下：
    主      文
原告之訴及假執行之聲請均駁回。
訴訟費用由原告負擔。
    事實及理由
一、原告主張：伊於民國59年6 月21日以新臺幣（下同）45,000
    元購入坐落高雄縣路竹鄉○○段1136地號土地（下稱系爭11
    36地號土地），並將之贈與被告黃火丙而直接登記於其名下
    ，又伊於61年10月9 日再以38,500元購入同段1135地號土地
    （應有部分：600 分之294 ），亦將之贈與被告黃火丙而登
    記於其名下，嗣被告黃火丙於89年6 月30日因該土地分割而
    分得同段1135之1 地號土地（下稱系爭1135之1 地號土地，
    與系爭1136地號土地合稱系爭土地），並於91年7 月8 日將
    系爭1136地號土地贈與其子即被告黃志榮。惟被告黃火丙於
    經伊贈與取得上開土地所有權後，竟於99年3 月間某日上午
    10時40分許，見伊已準備吃中餐，即在住處門口以「幹你娘
    ，這麼早就要吃中餐，駛你娘，尚未煮熟就要吃飯」（台語
    ）等語辱罵原告，且自該時起即未按月提供扶養費；復於99
    年4 月下旬某日上午11時許，在高雄縣路竹鄉○○路某家金
    銀紙店舖前，再以「幹你娘」、「駛你娘吃啥小」（台語）
    等語公然侮辱伊，而有拒對贈與人負扶養義務及對贈與人為
    公然侮辱之故意侵害行為等得撤銷贈與情事，伊乃以本件起
    訴狀繕本向被告黃火丙撤銷上開贈與，則系爭土地之贈與既
    經撤銷，伊依法即得分別請求被告黃火丙、黃志榮返還系爭
    1135之1 、1136地號土地，為此爰依民法第416 條第1 項、
    第419 條第2 項之規定及不當得利之法律關係提起本訴等語
    。並聲明：(一)被告黃火丙應將系爭1135之1 地號土地所有權
    移轉登記予原告。(二)被告黃志榮應將系爭1136地號土地所有
    權移轉登記予原告。(三)願供擔保，請准宣告假執行。
二、被告則以：系爭土地乃訴外人即原告配偶黃王文雀出資購入
    ，並將之贈與被告黃火丙，原告與被告黃火丙間並無贈與契
    約存在。又原告、黃王文雀目前均與被告黃火丙同住、共同
    用餐，原告之農保、健保費用亦均由被告黃火丙繳納，被告
    黃火丙既未以言詞公然侮辱原告，亦無拒不履行扶養義務情
    事等語資為抗辯。並聲明：(一)原告之訴駁回。(二)如受不利判
    決，願供擔保請准宣告免為假執行。
三、兩造不爭執事項：
  (一)被告黃火丙為原告之子，被告黃志榮則為被告黃火丙之子。
  (二)系爭1136地號土地原為他人所有，於59年7 月3 日以買賣為
    原因，移轉登記為被告黃火丙所有，嗣於91年7 月8 日以贈
    與為原因，移轉登記為被告黃志榮所有。
  (三)系爭1135之1 地號土地原為他人所有，於61年11月9 日以買
    賣為原因，移轉登記為被告黃火丙所有。
四、本件原告主張以黃火丙取得系爭土地所有權時並無資力，足
    見系爭土地為其向他人購買後贈與被告黃火丙，且其有得撤
    銷該贈與契約之原因云云，惟被告則以前揭情詞置辯，則本
    件之爭點應在於：(一)系爭土地是否為原告購買並將之贈與被
    告黃火丙？(二)原告請求撤銷該贈與是否有理由？茲分述本院
    得心證之理由如下：
    按當事人主張有利於己之事實者，就其事實有舉證之責任。
    但法律別有規定，或依其情形顯失公平者，不在此限，民事
    訴訟法第277 條定有明文。又民事訴訟如係由原告主張權利
    者，應先由原告負舉證之責，若原告先不能舉證，以證實自
    己主張之事實為真實，則被告就其抗辯事實即令不能舉證，
    或其所舉證據尚有疵累，亦應駁回原告之請求；負舉證責任
    之當事人，須證明至使法院就該待證事實獲得確實之心證，
    始盡其證明責任。倘不負舉證責任之他造當事人，就同一待
    證事實已證明間接事實，而該間接事實依經驗法則為判斷，
    與待證事實之不存在可認有因果關係，足以動搖法院原已形
    成之心證者，將因該他造當事人所提出之反證，使待證事實
    回復至真偽不明之狀態。此際，自仍應由主張該事實存在之
    一造當事人舉證證明之，始得謂已盡其證明責任，最高法院
    17年上字第917 號判例、93年度台上字第2058號裁判要旨可
    供參照。經查，被告黃火丙固自承系爭土地非其出資購買取
    得，惟證人即原告之配偶黃王文雀業到庭證述59年時其在賣
    菜，收入多的時候其會將之存放家中，最多時會放2 、3 萬
    元在家中等語；證人即原告之女黃月桂則證述其母53年以前
    即在賣菜，財力較好等語，而原告固主張證人黃王文雀係於
    59 年 始頂讓她人攤位而販售蔬菜，證人黃王文雀、黃月桂
    證述內容應非屬實云云，然原告就此並無舉證證明，而以證
    人黃王文雀、黃月桂一方面分別為原告之配偶、女兒，另方
    面亦為被告黃火丙之母親、妹妹，與兩造均有密切之血緣關
    係，卻均為不利於原告之證述內容，且上開證述內容復大致
    相符，其此部分之證述內容應具有高度之證明力而得採信，
    則依此證述內容，原告之配偶即被告黃火丙之母婚後係有工
    作、收入，是衡諸此情，系爭土地亦有可能係被告黃火丙之
    母出資購買，此自難以被告黃火丙於取得系爭土地時並無資
    力即得遽為推認係原告出資購買而為贈與之，而被告就系爭
    土地之實際出資者既已為相當之反證，且此事實已足動搖本
    院對系爭土地係原告出資購買之心證形成，是依前述法條規
    定及說明，此際仍應由原告舉證證明系爭土地為其出資購買
    而贈與被告黃火丙始為相當，然系爭土地乃係由他人而非原
    告名下移轉登記予被告黃火丙已如前述，且原告聲請調查之
    證人蘇博昇、黃全合復均證稱就系爭土地係由何人出資購買
    不知情等語，是依上情及證人證述內容，均難證明系爭土地
    為原告所購買並贈與被告黃火丙，而原告就此又無其他購地
    資金流向、買賣契約等舉證以實其說，自難認其已盡舉證責
    任，則原告既未舉證證明其所主張系爭土地為其購買而贈與
    被告黃火丙之事實為真實，其主張系爭土地為其贈與被告黃
    火丙，其已撤銷該贈與契約而得請求被告將系爭土地所有權
    移轉登記云云即非可採。
五、從而原告依民法第416 條第1 項、第419 條第2 項之規定及
    不當得利之法律關係請求被告黃火丙、黃志榮應分別將系爭
    1135之1 地號、1136地號土地所有權移轉登記予原告，為無
    理由，應予駁回。又原告之訴既經駁回，其假執行之聲請即
    失所附麗，應併予駁回。
六、據上論結，本件原告之訴為無理由。依民事訴訟法第78條，
    判決如主文。
中    華    民    國   100    年    7     月    27    日
                  民事第四庭  審判長法  官  黃宏欽
                                    法  官  謝宗翰
                                    法  官  楊淑儀
以上正本係照原本作成。
如對本判決上訴，須於判決送達後20日內向本院提出上訴狀。如
委任律師提起上訴者，應一併繳納上訴審裁判費。
中    華    民    國   100    年    7     月    27    日
                                    書記官  王資惠